【裁判字號】    99,審交訴,63
【裁判日期】    990716
【裁判案由】    業務過失致死
【裁判全文】
臺灣桃園地方法院刑事判決          99年度審交訴字第63號
公  訴  人  臺灣桃園地方法院檢察署檢察官
被      告  乙○○
上列被告因業務過失致死案件，經檢察官提起公訴（99年度偵字
第2357號），嗣被告於準備程序進行中為有罪之陳述，經本院告
知簡式審判程序意旨，並聽取當事人意見後，本院合議庭裁定由
受命法官獨任依簡式審判程序審理，並判決如下：
    主  文
乙○○從事業務之人，因業務上之過失致人於死，處有期徒刑拾
月。
    事  實
一、乙○○係營業貨櫃曳引車司機，以駕駛為業務，係從事業務
    之人，明知其聯結車職業駕駛執照已於民國97年間遭吊銷，
    仍於98年12月16日下午2 時許，駕駛車牌號碼403 －KL號營
    業貨櫃曳引車及車牌號碼02－FV號營業半拖車自幼獅怡聯貨
    櫃出發行駛省道台一線北向車道左轉至桃園縣楊梅鎮○○○
    路行進，欲至桃園縣楊梅鎮○○○路256 巷內工廠裝貨，嗣
    於當日下午2 時15分許，途經桃園縣楊梅鎮○○○路與新農
    街之交岔路口，原欲右轉新農街，因逢紅燈而停等，詎其理
    應注意車輛行駛間，應適時顯示燈號以知會他車行進方式，
    竟疏於顯示右轉燈，嗣於綠燈起步時，車身略微左傾，且仍
    未顯示右轉燈即以大角度迴旋右轉，致使後方由陳宜君騎乘
    ，搭載張佩蓉，自桃園縣楊梅鎮○○○路直行之車牌號碼LD
    C －423 號重型機車，因無法判斷其行車方向，見狀已不及
    閃避，遂遭乙○○之半聯結車拖架護欄擦撞而人車倒地，陳
    宜君、張佩蓉遂均遭半聯結車壓輾，雖經送醫，陳宜君因頸
    椎脫位併多處擦挫傷，張佩蓉因頭部外傷而顱內出血，均因
    神經性休克而死亡。而乙○○於肇事後，尚未被有偵查犯罪
    職權之機關或公務員發覺前，即主動報案停留現場，並向前
    來處理之警員坦承為肇事人，並接受裁判，而自首犯行。
二、案經臺灣桃園地方法院檢察署檢察官據報相驗後偵查起訴。
    理  由
一、本案被告乙○○所犯之罪，並非法定刑為死刑、無期徒刑或
    最輕本刑3 年以上有期徒刑之罪，亦非高等法院管轄第一審
    之案件，而被告於準備程序中就被訴事實已為有罪之陳述，
    經本院告知簡式審判程序之旨，並聽取公訴人及被告之意見
    後，本院乃依刑事訴訟法第273 條之1 第1 項規定，裁定進
    行簡式審判程序，合先敘明。
二、上開事實，業據被告乙○○於本院審理時坦承不諱，並有被
    害人家屬甲○○於警詢、檢察官訊問中之陳述，及道路交通
    事故現場圖、道路交通事故調查報告表（一）、（二）、營
    業貨櫃曳引車403 －KL號行車紀錄器黏貼紀錄表各1 紙、現
    場暨車損照片25張在卷可稽，足見被告乙○○之自白與事實
    相符而堪採信。而被害人陳宜君、張佩蓉因本件車禍死亡，
    亦有相驗筆錄、臺灣桃園地方法院檢察署相驗屍體證明書、
    臺灣桃園地方法院檢察署檢驗報告書各2 份及相驗照片15張
    附卷可稽。按行車遇有右轉彎時，應先顯示車輛前後之右邊
    方向燈光，或由駕駛人表示左臂向上，手掌向右微曲之手勢
    。道路交通安全規則第91條第1 款定有明文，而被告當時又
    無不能注意之情事，竟疏未顯示車輛前後之右邊方向燈光或
    以左臂向上，手掌向右微曲之手勢，即先行偏左再右轉彎，
    致被害人陳宜君騎乘搭載被害人張佩蓉見狀閃煞不及而遭乙
    ○○之半聯結車拖架護欄擦撞而人車倒地，而致被害人陳宜
    君、張佩蓉均遭半聯結車壓輾造成被害人2 人死亡，即有應
    注意能注意而不注意之過失，亦有臺灣省桃園縣區車輛行車
    事故鑑定委員會99年3 月26日桃縣行字第0995201055號（桃
    縣鑑990122案）鑑定意見書1 份在卷可參，被害人陳宜君、
    張佩蓉乃確因被告之過失行為而均發生死亡之結果，與被告
    之過失行為有相當因果關係；至被告辯稱鑑定意見與事實不
    符云云，卻又於本院審理中自承有未打右轉燈而逕行右轉之
    過失，顯見被告空言否認，自不可採。綜上，被告過失致死
    之犯行足堪認定，應依法論科。
三、核被告乙○○所為，係均犯刑法第276 條第2 項之業務過失
    致人於死罪。被告因一過失行為，導致陳宜君、張佩蓉2 人
    死亡之結果，為想像競合犯，應依刑法第55條規定，從一重
    以因業務過失致人於死罪處斷。又被告無聯結車職業駕駛執
    照仍駕駛上開營業貨櫃曳引車及營業半拖車因而致被害人死
    亡，此有公路監理電子閘門證號查詢汽車駕駛人列印資料在
    卷，應依道路交通管理處罰條例第86條第1 項規定加重其刑
    至2 分之1 。然其於有偵查犯罪職權之機關或公務員發覺前
    ，即主動報案停留現場，並向前來處理之警員坦承為肇事人
    ，並自首接受裁判，此有桃園縣政府警察局道路交通事故肇
    事人自首情形紀錄表1 份在卷可稽，合於自首要件，爰依刑
    法第62條前段規定減輕其刑，其刑有加重及減輕事由，應依
    刑法第71條第1 項之規定，先加後減之。爰審酌被告為職業
    駕駛，駕車有前開疏未顯示車輛前後之右邊方向燈光且轉彎
    車未讓直行車先行因而肇事之過失情節，致被害人陳宜君、
    張佩蓉因而死亡，所生危害不輕，且尚未與被害人家屬和解
    ，惟念其犯後自首，並曾為前開自白等一切情狀，量處如主
    文所示之刑，以示懲儆。
據上論斷，應依刑事訴訟法第273 條之1 第1 項、第299 條第1
項前段，刑法第276 條第2 項、第55條、第62條前段，道路交通
管理處罰條例第86條第1 項，刑法施行法第1 條之1 第1 項、第
2項 前段，判決如主文。
本案經檢察官潘怡華到庭執行職務。
中    華    民    國    99    年    7     月    16    日
                        刑事庭    法  官  劉為丕
以上正本證明與原本無異。
如不服本判決，應於判決送達後10日內向本院提出上訴狀（應附
繕本），其未敘述上訴理由者，應於上訴期間屆滿後20日內補提
理由書狀於本院，上訴於臺灣高等法院。
                                  書記官  陳淑瓊
中    華    民    國    99    年    7     月    21    日
附錄本案論罪科刑依據之法條：
中華民國刑法第276條
因過失致人於死者，處2 年以下有期徒刑、拘役或2 千元以下罰
金。
從事業務之人，因業務上之過失犯前項之罪者，處5 年以下有期
徒刑或拘役，得併科3 千元以下罰金。

司法院資訊處製作；財團法人民間司法改革基金會備份。
